【裁判字號】    95,監,80
【裁判日期】    950510
【裁判案由】    選定禁治產人監護人
【裁判全文】
臺灣板橋地方法院民事裁定                95年度監字第80號
聲  請  人  乙○○
相  對  人  丙○○
利害關係人  甲○○
上列聲請人聲請選定禁治產人丙○○之監護人事件，本院裁定如
下：
    主    文
選定乙○○（女、民國○○○年○月○日生、身分證統一編號：
Ｚ000000000號）為禁治產人丙○○（女、民國○○○
年○月○日生、身分證統一編號：Ｚ000000000號）之
監護人。
聲請程序費用由聲請人負擔。
    理    由
一、本件聲請意旨略以：
（一）聲請人乙○○係相對人丙○○之妹，因相對人之妹周景蓮
      、周金嬌前曾共同具狀向鈞院聲請宣告丙○○為禁治產人
      ，業經鈞院於民國88年3 月23日以88年度禁字第11號裁定
      宣告其為禁治產人在案。嗣後，聲請人向鈞院聲請指定相
      對人之監護人，惟經鈞院於88年7 月20日以88年度家訴字
      第103 號，以「相對人之妹甲○○為相對人之家長，依民
      法1111條第2 項規定，甲○○於無前順序之法定監護人時
      ，即屬相對人之法定監護人」為由，裁定聲請駁回在案。
（二）惟因甲○○擔任相對人之監護人時，尚在就學期間，並不
      了解監護人之職務，又甲○○經常在南部工作，既無法照
      顧相對人，亦無法支付相對人之日常活費用，故相對人之
      親屬即相對人之大妹周景蓮、三妹周昱寧、四妹周金玫、
      叔叔周家豪、表妹周瑜薇於95年3 月15日召開親屬會議，
      撤退原監護人甲○○，並決議推選聲請人乙○○為禁治產
      人丙○○之監護人，故爰依民法第1111條第2 項之規定，
      聲請選定聲請人本人為禁治產人丙○○之監護人等語。
二、按禁治產人之監護人，依下列順序定之：（一）配偶。（二
    ）父母。（三）與禁治產人同居之祖父母。（四）家長。（
    五）後死之父或母以遺囑指定之人。不能依前項規定定其監
    護人時，由法院徵求親屬會議之意見選定之，民法第1111條
    著有規定。又親屬會議以會員五人組織之；親屬會議會員，
    應就禁治產人之左列親屬與順序定之：（一）直系血親尊親
    屬。（二）三親等內旁系血親尊親屬。（三）四親等內之同
    輩血親。民法第1130條、第1131條第1 項亦分別定有明文。
    而監護人有左列情形之一時，親屬會議得撤退之：（一）違
    反法定義務時。（二）無支付能力時。（三）由親屬會議選
    定之監護人，違反親屬會議之指示時，民法第1106條定有明
    文。
三、經查：
（一）聲請人主張其係相對人丙○○之妹，因相對人之妹周景蓮
      、周金嬌前曾共同具狀向本院聲請宣告丙○○為禁治產人
      ，業經本院於民國88年3 月23日以88年度禁字第11號裁定
      宣告丙○○為禁治產人在案。嗣後，聲請人另案向本院聲
      請指定相對人丙○○之監護人，惟經本院於88年7 月20日
      以88年度家訴字第103 號，以「相對人之妹甲○○為相對
      人之家長，依民法1111條第2 項規定，甲○○於無前順序
      之法定監護人時，即屬相對人之法定監護人」為由，裁定
      聲請駁回在案等情，業據聲請人提出戶籍謄本、本院88年
      度禁字第11號裁定、本院88年度家訴字第103 號裁定等件
      為證，並經本院依職權調閱該禁治產事件及選定監護人事
      件卷宗查明無訛，自應認為真實。
（二）又聲請人主張甲○○擔任相對人丙○○之監護人時，尚在
      就學期間，並不了解監護人之職務，又甲○○經常在南部
      工作，既無法照顧相對人，亦無法支付相對人之日常活費
      用，故相對人之親屬即相對人之大妹周景蓮、三妹周昱寧
      、四妹周金玫、叔叔周家豪、表妹周瑜薇於95年3 月15日
      召開親屬會議，撤退原監護人甲○○，並決議推選聲請人
      乙○○為禁治產人丙○○之監護人等情，此有聲請人所提
      禁治產人丙○○親屬會議紀錄、親屬關係表、印鑑證明、
      戶籍謄本等件附卷足參，而關係人即相對人之原監護人甲○○亦到院表示其同意本件聲請，並陳稱：「（問：為何
      無法繼續擔任監護職務？）因為我實際上無法行使監護人
      職務，從最初開始就不是我實際照顧的，那時我也是學生
      ，我也不知道他們為何要選我，現在我人在南部工作，也
      不能照顧相對人」等語甚明（參見本院95 年4月18日非訟
      事件筆錄），是聲請人此部分之主張，亦堪信為真實。
（三）再者，本件相對人即禁治產人丙○○並無配偶，父母均已
      辭世，既無同居之祖父母，亦無遺囑指定之監護人，有卷
      附戶籍（或除戶）謄本等件在卷可參。相對人之原監護人
      甲○○，既因無法照顧相對人，亦無法支付相對人之日常
      活費用，違反民法第1106條第1 款、第2 款之規定，已經
      親屬會議決議撤退之，則相對人丙○○自有另選定監護人
      之必要，本院審酌此等情狀，參以前開親屬會議決議推選
      聲請人乙○○為禁治產人丙○○之監護人等情，認由聲請
      人任監護人，應符合禁治產人丙○○之最佳利益。從而，
      聲請人聲請本院選定其本人為禁治產人丙○○之監護人，
      洵屬正當，應予准許。
四、依非訟事件法第21條第1 項前段，裁定如主文。
中    華    民    國    95    年    5     月    10    日
                  家事法庭  法  官  劉大衛
以上正本證明與原本無異。
當事人及利害關係人如不服本裁定，應於裁定送達後10日內向本
院提出抗告狀，並應繳納抗告裁判費新臺幣1,000 元。
中    華    民    國    95    年    5     月    10    日
                            書記官  劉佳香


司法院資訊處製作；財團法人民間司法改革基金會備份。
